臺灣高等法院刑事判決　　　　　　　　　　　　　九十一年度上易字第一一九九號
　　上　訴　人
　　即　自訴人　暉毅預力器材股份有限公司
　　代　表　人　丙○○
　　自訴代理人　甲○○
　　被　　　告　乙○○
右列上訴人，因自訴被告詐欺案件，不服臺灣板橋地方法院九十年度自字第四五二號
，中華民國九十一年三月二十五日第一審判決提起上訴，本院判決如左：
    主  文
原判決撤銷。
乙○○意圖為自己不法之所有，以詐術使人將本人之物交付，處有期徒刑陸月，如易
科罰金，以參佰元折算壹日。
    事  實
一、暉毅預力器材股份有限公司（以下簡稱暉毅公司：代表人為丙○○）之業務經理
    丁○○於八十八年八月九日向乙○○為代表人之鍊錩油壓工業有限公司（以下簡
    稱鍊錩公司）訂購耐壓力每平方公分七百公斤規格之「拉進千斤頂」設備機組油
    壓動力組合（下稱油壓幫浦）價款為新台幣（下同）九十九萬元，約定於八十八
    年九月二十日交貨，詎乙○○竟意圖為自己不法之所有，擅自以價格較少四萬五
    千元之不足耐壓規格之耐壓力每平方公分僅五百公斤之油壓幫浦冒充為耐壓力每
    平方公分七百公斤規格之油壓幫浦交付與暉毅公司，使暉毅公司之代表人丙○○
    陷於錯誤先支付部分之價款。上開油壓幫浦於八十九年一月六日交貨經自訴人使
    用於中華工程股份有限公司（下稱中華公司）位於南投縣南投市○○路○段三九
    八巷一二○號「中台工務所Ｃ三四一標」工程之「拉進千斤頂」設備機組，於八
    十九年三月送至工地使用後，自同年五月起，即陸續出現拉力不足、推進緩慢等
    問題，自訴人即通知乙○○有關改善事宜，並質疑該「拉近千金頂」設備機組，
    其耐壓力是否符合訂購單每平方公分七百公斤規格，惟當時乙○○一再保證並稱
    ：絕對符合每平方公分七百公斤之規格，會出現拉力不足及推進緩慢等問題，應
    是操作不當所造成等語，自訴人代表人當時乃要求乙○○需以書面保證，乙○○
    又於八十九年十一月二十三日以鍊錩公司名義親簽保證書保證所出售之系爭「油
    壓動力組合」，其耐壓力符合訂購單所示耐壓規格予自訴人，使暉毅公司之代表
    人丙○○信以為真，交付未付清之尾款而從中詐取其差額四萬五千元，迨九十年
    二月二十四日因油壓幫浦壓力使用到五百六十公斤時整個油壓壞掉，中華工程拆
    下後上網查詢才知道是用每平方公分五百公斤的油壓，始發覺該油壓幫浦未符耐
    壓力每平方公分七百公斤之規格，致影響幫浦力量造成磨損，工地停工待料，工
    程進度延緩。經自訴人多次通知乙○○處理，均未獲置理，致增加自訴人需再支
    出修護費用，乙○○遲至九十年四月工程完工後之九十年八月二十四日，始將該
    不符規格之「油壓幫浦」更換為每平方公分七百公斤之規格，致自訴人蒙受損失
    。
二、案經暉毅公司向原審法院提起自訴。
    理  由
一、訊據被告乙○○堅決否認有何詐欺犯行，辯稱：當初是自訴人公司股東之一的業
    務經理丁○○向我訂購上述的幫浦，自訴人的工程不需要用到每平方公分七百公
    斤壓力的幫浦，當初丁○○因為速度問題有同意我交每平方公分五百公斤壓力的
    幫浦，我交的貨是每平方公分五百公斤壓力的幫浦，我有告訴丁○○，每平方公
    分七百公斤與五百公斤壓力的幫浦外型相同，價格只差約一萬元，交貨以後經自
    訴人公司通知該幫浦未達契約約定之耐壓力每平方公分七百公斤，我的公司已在
    九十年八月二十四日無條件將該幫浦更換為耐壓每平方公分七百公斤的規格，公
    司亦因此多花了三十幾萬元，我並無詐欺的意思等語。
二、經查：右揭事實業據自訴人指訴歷歷，並有其所提之訂購單附卷可稽，且證人丁○○到庭供述：「我有告訴被告每平方公分要七百公斤壓力的幫浦，至於用何種
    幫浦我沒有指定品牌，被告沒有告訴我說交五百公斤拉力的幫浦即可以，我也不
    可能同意，就是否使用五百公斤壓力規格的幫浦，我沒有具體說同意或不同意」
    等語（見本院九十一年六月十八日、同年九月四日筆錄），而被告亦未將證人丁○○曾同意系爭「幫浦耐壓力」規格更改為每平方公分五百公斤一事告知自訴人
    代表人。且被告交付的幫浦自同年五月起，即陸續出現拉力不足、推進緩慢等問
    題，自訴人即通知被告有關改善事宜，並質疑該「拉近千金頂」設備機組，其耐
    壓力是否符合訂購單每平方公分七百公斤規格，惟當時被告一再保證並稱：絕對
    符合每平方公分七百公斤之規格，會出現拉力不足及推進緩慢等問題，應是操作
    不當所造成等語，自訴人代表人當時乃要求被告需以書面保證，被告又於八十九
    年十一月二十三日以鍊錩公司名義親簽保證書保證所出售之系爭「油壓動力組合
    」，其耐壓力符合訂購單所示耐壓規格予自訴人等情，業據自訴人供述甚詳，且
    為被告所不否認，並有被告以鍊錩公司代表人之名義所寄予自訴人之存證信函及
    其出具之保證書附卷可稽。又有關每平方公分五百公斤壓力之幫浦與每平方公分
    七百公斤壓力之幫浦價差共四萬五千元，有台灣區流體傳動工業同業公會九十一
    年九月五日台區（九一）空油壓字第一０七號函附卷可稽，並有該公會之承辦人
    高鳴翔到庭之供述可證，足見被告於出售上開幫浦予自訴人時即具有意圖為自己
    不法所有之詐欺意圖，被告上開所辯，委係圖卸刑責之詞，應不足採。至被告所
    提有關林志杰與丁○○錄音帶之譯文及證人林志杰到庭之供述，顯不影響被告上
    開罪刑之成立，被告右揭罪證明確，犯行洵堪認定。
三、核被告所為，係犯刑法第三百三十九條第一項詐欺取財罪，原審疏未詳查，以不
    能證明被告犯罪。諭知被告無罪，自有未合，自訴人上訴意旨認被告應構成詐欺
    罪，指摘原判決不當，為有理由，自應由本院將原判決撤銷改判，審酌被告之品
    行、犯罪之動機、目的、手段、犯罪所生之損害及犯罪後之態度等一切情狀，量
    處如主文所示之刑。惟查：被告行為後，刑法第四十一條業於九十年一月四日修
    正為「犯最重本刑為五年以下有期徒刑之刑之罪，而受六月以下有期徒刑或拘役
    之宣告，因身體、教育、職業、家庭之關係或其他正當事由，執行顯有困難者，
    得以一元以上三元以下折算一日，易科罰金。但確因不執行所宣告之刑，難收矯
    正之效或難以維持法秩序者，不在此限。」「併合處罰之數罪，均有前項情形，
    其應執行之刑逾六月者，亦同。」並於同年月十日公佈施行，於同年月十二日生
    效，比較新舊法之規定，以變更後之新法對被告有利，依刑法第二條第一項前段
    之規定，自應適用裁判時之新法，對上述所處之刑諭知如易科罰金之折算標準，
    以示懲儆。
據上論斷，應依刑事訴訟法第三百六十九條第一項前段、第三百六十四條、第三百四
十三條、第二百九十九條第一項前段、刑法第二條第一項前段、第三百三十九條第一
項、第四十一條第一項前段、罰金罰鍰提高標準條例第一條前段、第二條，判決如主
文。
中      華      民      國    九十一    年      九      月    二十四    日
                              臺灣高等法院刑事第二庭
                                  審判長法  官  蔡  長溪
                                        法  官  林  俊  益
                                        法  官  楊  貴  志
右正本證明與原本無異。
不得上訴。
                                        書記官  胡      儀
中      華      民      國     九十一   年      九      月    二十六    日
附錄：本案論罪科刑法條全文
刑法第三百三十九條
意圖為自己或第三人不法之所有，以詐術使人將本人或第三人之物交付者，處五年以
下有期徒刑、拘役或科或併科一千元以下罰金。
以前項方法得財產上不法之利益或使第三人得之者亦同。
前二項之未遂犯罰之。
